最高法院刑事判決　　　　　　　　　　　　　　　九十一年度台上字第七二○二號
　　上　 訴　 人　台灣高等法院花蓮分院檢察署檢察官
　　上訴人即被告　甲○○
　　選 任辯護 人　吳漢成律師
右上訴人等因被告業務過失致人於死案件，不服台灣高等法院花蓮分院中華民國八十
九年九月二十九日第二審判決（八十九年度交上訴字第一號，起訴案號：台灣台東地
方法院檢察署八十八年度偵字第一七九五號），提起上訴，本院判決如左：
    主  文
原判決撤銷，發回台灣高等法院花蓮分院。
    理  由
本件原判決維持第一審論處上訴人即被告甲○○以從事業務之人，因業務上過失致人
於死罪刑之判決，駁回上訴人等在第二審之上訴，固非無見。
惟按審理事實之法院，本乎發見實質的真實之本旨，對於案內一切與罪名之成立與否
、論罪科刑有重要關係之證據，除認為不必要者外，均應詳為調查，然後基於調查所
得之心證，以為判斷之基礎。故證據雖已調查，而尚有其他客觀上為認定事實、適用
法律基礎之證據並未調查，仍難遽為被告有利或不利之認定；如有應調查之證據未予
調查，率行判決，仍難謂無刑事訴訟法第三百七十九條第十款規定所稱應於審判期日
調查之證據，而未予調查之違法。經查：（一）原審以被告所駕駛之ＺＬ｜８號
大貨車於肇事後係逆向停在山區劃有雙黃線之雙向二車道往高雄之車道上，該二車道
總寬度為六點九公尺，兩旁各為水溝及護欄，依其路寬，各車道僅容一部車輛行駛，
而被告肇事後貨車後輪距離路邊閃黃燈號誌有八公尺三十公分，前輪則距離該號誌十
一公尺七十公分，又在上開閃黃燈號誌之相當長距離前（即高雄往台東方向），車道
早已自四線道減縮為二線道，足可讓一般駕駛人從容反應並循序駕駛，足徵車道並非
突然縮減，並參諸車禍地點之車道寬度僅可供一部車輛行駛，當地又是山路，兩旁為
水溝及護欄，在同一車道內並無空間可容納另一車輛自外側併行超車，被告顯係行至
車禍地點時貿然侵入來車道逆向行駛，而認被告辯稱：伊因車道突然縮減，來不及反
應，且突遭外側不詳車輛超車擠進，才會駛向對向車道云云，顯不可採，而為被告不
利之認定等旨。然據被害人林郁璇於偵查中指稱：「當時我沒有睡，突然見到肇事大
貨車迎面撞過來，同時見到該大貨車右側有一部小客車」等語（詳八十八年度相字第
八十七號卷第十八頁），如其所陳為實，則被告辯稱：「突遭外側不詳車輛超車擠進
，才會駛向對向車道」之情，似非不可採信，原審就被害人林郁璇上開與被告辯解相
同之陳述，何以不足為被告有利之認定，未予說明，已嫌判決理由不備。且原判決理
由以被告肇事後貨車後輪距離路邊閃黃燈號誌有八公尺三十公分，前輪則距離該號誌
十一公尺七十公分，而在上開閃黃燈號誌之相當長距離前（即高雄往台東方向），車
道早已自四線道減縮為二線道，足可讓一般駕駛人從容反應並循序駕駛，足徵車道並
非突然縮減，而為被告不利之認定等旨。惟在上開閃黃燈號誌處，與車道由四線道減
縮為二線道之起點，其距離究有多長？如上述因超車而擠入小客車之情屬實，則肇事
地點距離四線道減縮為二線道之遠近，即關係被告是否有足夠之時間反應，有無盡其
應注意之義務之認定，原審就此疑點並未調查，亦未說明不予調查之理由，僅以「相
當長距離前」籠統之詞，推定被告之過失責任，即有應於審判期日調查之證據未予調
查及判決理由不備之違誤。（二）原審以被告之過失責任重大，認為本應從重量刑，
惟念被告深表悔意，且因經濟狀況不佳而未能與被害人達成賠償和解等一切情狀，而
維持第一審量處被告有期徒刑二年六月之刑。原審既以被告經濟狀況不佳，為其量刑
參考之因素，惟並未說明其憑以認定之證據及心證之理由，且卷內亦無足以證明被告
經濟狀況之資料可憑，原審遽為被告有利之認定，亦嫌無據。檢察官及被告上訴意旨
執以指摘，非無理由，應認原判決有撤銷發回之原因。
據上論結，應依刑事訴訟法第三百九十七條、第四百零一條，判決如主文。
中      華      民      國    九十一    年     十二     月     十八     日
                              最高法院刑事第十庭
                                  審判長法官  林  增  福
                                        法官  邵  燕  玲
                                        法官  吳  昆  仁
                                        法官  陳  世  雄
                                        法官  惠  光  霞
      右正本證明與原本無異
                                              書  記  官
中      華      民      國    九十一    年     十二     月    二十四    日
